臺灣高等法院臺中分院刑事判決　　　　　 民國九十一年度交上易字第一一０六號
　　上　訴　人
　　即　自訴人　乙○○
　　代　理　人　楊俊樂　律師
　　上　訴　人
　　即　被　告　丙○○　男　三.
　　　　　　　　　　　　住臺中.
　　　　　　　　　　　　居臺中.
　　　　　　　　　　　　身分證.
　　選任辯護人　溫文昌　律師
右上訴人等因被告業務過失傷害案件，不服臺灣臺中地方法院中華民國九十一年四月
二十九日第一審判決（民國九十年度交自字第一六號），提起上訴，本院判決如左：
    主  文
上訴駁回。
　　事  實
一、丙○○於民國（下同）八十四年間，因犯賭博罪，經原法院以八十四年度易字第
    三三八七號判處罰金一千元確定，於同年十二月十九日罰金繳清執行完畢（不構
    成累犯）。其為愛得電子股份有限公司（下稱愛得公司）之業務課長，係以駕駛
    車輛為附隨業務之人，於八十九年九月二十五日上午九時三十五分，因外出驗貨
    駕駛愛得公司所有車牌號碼Ｘ五－二七二六號之自小客車，沿臺中縣梧棲鎮○○
    路由大甲往龍井方向行駛，途經港埠路與自強路口時，本應注意行車速度，應依
    標誌或標線之規定，不得超速行駛，以及汽車行駛時，駕駛人應注意車前狀況，
    並隨時採取必要之安全措施，而依當時天氣晴朗、日間自然光線、路面乾躁無缺
    陷、無障礙物，且視距良好等情形，又無不能注意之情事，竟疏未注意及此而以
    時速超過五十公里以上之速度直行穿越該交岔路口，適有乙○○駕駛車牌號碼Ｎ
    Ｂ－八五九八號自小貨車，沿港埠路由龍井往大甲方向行駛，於行經上開交岔路
    口欲左轉自強路時，亦應注意汽車行駛時，駕駛人應注意車前狀況，並隨時採取
    必要之安全措施，而依當時情況，又無不能注意之情事，亦疏未注意即貿然左轉
    ，兩車因而發生碰撞，致乙○○受有腦挫傷併蜘蛛膜下腔血腫、頭皮臉部及左前
    臂撕裂傷、右眼眼眶骨折，合併嚴重頭暈之重大難治之傷害。
二、 案經乙○○委由楊俊樂律師提起自訴。
　　理  由
一、訊據上訴人即被告（下稱被告）丙○○對於在上開時地駕車與自訴人乙○○發生
    車禍，致其受傷之事實直承不諱，惟矢口否認有何業務過失重傷害之犯行，辯稱
    ：伊當時車速五、六十公里，而當時的號誌是綠燈，伊係直行，按照燈號行駛，
    是自訴人未待左轉指示燈亮起即自行左轉，以致發生本件車禍，伊沒有過失云云
    。惟查：右揭犯罪事實，業據自訴人於原審審理時指訴綦詳，且有臺中縣警察局
    道路交通事故調查報告表、道路交通事故處理紀錄登記簿、道路交通事故調查表
    各欄項目明細內容各一份及現場照片十二幀附卷可稽，而自訴人因此受有腦挫傷
    併蜘蛛膜下腔血腫、頭皮臉部及左前臂撕裂傷、右眼眼眶骨折等傷害，自訴人現
    仍有頭暈、步伐不穩、視力模糊、記憶力（立即記憶及近期記憶）損傷之情形，
    以致無法從事任何工作，屬於重大難治之傷害，亦有臺中縣梧棲鎮童綜合醫院函
    一紙及診斷證明書三紙在卷可參。按行車速度，應依標誌或標線之規定，不得超
    速行駛，以及汽車行駛時，駕駛人應注意車前狀況，並隨時採取必要之安全措施
    ，道路交通安全規則第九十三條第一項、第九十四條第三項分別定有明文。被告
    駕駛汽車，自應遵守前揭規定，而肇事地點行車速限為時速五十公里（上開道路
    交通事故調查報告表誤載為七十公里），業據證人即現場處理之警員甲○○於原
    審及本院審理中證述明確，又依當時天氣晴朗、日間自然光線、路面乾躁無缺陷
    、無障礙物且視距良好等情形，並無不能注意之情事，被告於原審審理中供稱伊
    當時以時速五、六十公里之速度行經上開路口（見原審九十年四月十八日審判筆
    錄第三頁及同年十月四日審判筆錄第二頁），且疏未注意車前狀況，致發生本件
    車禍，故被告顯有過失。又自訴人對本件車禍之發生雖與有過失，惟亦不因此而
    解免被告之罪責。被告之過失行為與自訴人所受傷害間，具有相當因果關係。本
    件車禍已有道路交通事故調查報告表、處理紀錄登記簿、調查表各欄項目明細內
    容及現場照片附卷可按，認無履勘現場之必要，被告請求履勘現場乙節，核無必
    要。本件事證明確，被告犯行應堪認定。
二、按刑法上所謂業務，係指個人基於其社會地位繼續反覆所執行之事務，包括主要
    業務及其附隨之準備工作與輔助事務在內，最高法院八十九年台上字第八○七五
    號判例可資參照。查被告於愛得公司任業務課長一職，偶爾需至工廠驗貨，且肇
    事當日確為駕駛愛得公司之公務車外出驗貨等情，業據被告供述在卷（見原審九
    十年四月十八日及九十一年四月十七日審判筆錄第二頁），故被告駕車外出驗貨
  自為其附隨業務。次按自訴人所受之「腦挫傷併蜘蛛膜下腔血腫、頭皮臉部及左
    前臂撕裂傷、右眼眼眶骨折」等傷害，經醫師診斷結果，認為自訴人「因上述病
    症致後遺症致嚴重頭暈，本症狀已屬難治之狀態，且已明顯影響其工作能力」，
    故其所受傷害顯屬於刑法第十條第四項第六款所規定「其他於身體或健康，有重
    大不治或難治」之重傷害，最高法院九十一年度台上字第六二七號判決亦採此見
    解，有該判決意旨一份附卷可佐。核被告所為，係犯刑法第二百八十四條第二項
    後段之業務過失致重傷害罪。被告行為後，刑法第四十一條已於九十年一月四日
    修正，嗣經總統於九十年一月十日公布，並自同月十二日起生效。依現行刑法第
    四十一條第一項前段規定「犯最重本刑為五年以下有期徒刑以下之罪，而受六個
    月以下有期徒刑或拘役之宣告，因身體、教育、職業、家庭之關係或其他正當事
    由，執行顯有困難者，得以一元以上三元以下折算一日，易科罰金」之規定，較
    修正前之刑法第四十一條以「犯最重本刑為三年以下有期徒刑以下之刑之罪，而
    受六月以下有期徒刑或拘役之宣告」，始得易科罰金之規定，以修正後現行刑法
    第四十一條第一項前段之規定有利於被告，被告行為時雖在刑法第四十一條修正
    生效前，惟依刑法第二條第一項前段規定，仍應適用裁判時即修正後刑法第四十
    一條第一項前段之規定。原審依刑法第二條第一項前段、修正後刑法第四十一條
    第一項前段、刑法第二百八十四條第二項後段，罰金罰鍰提高標準條例第一條前
    段、第二條之規定，審酌被告駕車未遵守行車速限，且未注意車前狀況、對自訴
    人所造成之身體上及精神上之傷害非輕、肇事後迄今尚未與自訴人達成和解、犯
    罪後否認犯行及自訴人與有過失等一切情狀，量處有期徒刑伍月，並諭知易科罰
    金之折算標準，以資懲儆。其認事、用法及量刑，均無不當，自訴人上訴意旨認
    其並無肇事因素，且原審量刑過輕云云，被告上訴意旨否認犯罪，指摘原判決不
    當，均為無理由，應予駁回。
三、 據上論斷，應依刑事訴訟法第三百六十八條，判決如主文。
中        華        民        國  九 十 一  年     九     月　　十七　  日　　　　　 日
                          　　　  臺灣高等法院臺中分院刑事第九庭
                                        審判長法　官　陳　筱　珮
                                              法  官　趙　春　碧
                                              法  官　吳  重  政
右正本證明與原本無異。
不得上訴。
                                              書記官  林  育  德
中        華        民        國  九 十 一  年     九     月　　十八　  日
附錄：
刑法第二百八十四條第二項：
從事業務之人，因業務上之過失傷害人者，處一年以下有期徒刑、拘役或一千元以下
罰金，致重傷者，處三年以下有期徒刑、拘役或二千元以下罰金。
                                                                        Ｋ
